【裁判字號】    97,婚,267
【裁判日期】    970721
【裁判案由】    離婚
【裁判全文】
臺灣臺中地方法院民事判決               97年度婚字第267號
原      告  乙○○
                        號
訴訟代理人  葉涵德律師
代  理  人  丙○○
被      告  甲○○○
上列當事人間請求離婚事件，本院於民國九十七年七月四日言詞
辯論終結，判決如左：
    主      文
准原告與被告離婚。
訴訟費用由被告負擔。
    事實及理由
一、按離婚依起訴時夫之本國法及中華民國法律，均認其事實為
    離婚原因者，得宣告之。但配偶之一方為中華民國國民者，
    依中華民國法律。涉外民事法律適用法第十四條定有明文。
    本件被告係越南國人民，原告係我國人民，是兩造離婚之準
    據法自應適用中華民國法律，合先敘明。
二、原告主張：被告係越南國人民，與原告於民國九十一年十一
    月十九日在越南國結婚，婚後被告即來台灣與原告共同生活
    ，乃被告於九十五年一月六日無故離家出走，迄今去向不明
    ，兩造婚姻實難以繼續維持。為此爰依民法第一千零五十二
    條第二項之規定，請求法院判決離婚等語。並聲明如主文所
    示。被告則未提出書狀作何有利於己之聲明或陳述。
三、原告主張之事實，業據提出戶籍謄本、結婚證書、內政部入
    逋國及移民署專勤事務第二大隊台中現專勤隊書函及入出國
    日期證明書等各一份為證，復據證人即原告姊夫許啟昌到庭
    證述屬實，其證稱：「我知道原告有去越南結婚，在台灣有
    見過被告，從九十五年間開始就沒見過被告，據我所知，被
    告是為了錢的問題離家。」等語（詳見九十七年七月四日言
    詞辯論筆錄）。參酌證人許啟昌金為原告姊夫，對於兩造婚
    姻狀況自知之甚稔，其所為證言應屬可信。又被告確係自九
    十六年一月十三日入境後即未再離境，有被告入出國日期證
    明書在卷可稽。此外，被告經本院合法通知亦不到庭爭執，
    是依上開證據，原告上開主張，堪認為真實。
四、按民法第一千零五十二條第二項所稱「有前項以外之重大事
    由，難以維持婚姻者」，乃抽象的、概括的離婚事由，係民
    法親屬編於七十四年修正時，為因應實際需要，參酌各國立
    法例，導入破綻主義思想所增設。但其事由應由夫妻之一方
    負責者，僅他方得請求離婚，是其所採者為消極破綻主義精
    神，而非積極破綻主義。關於是否為難以維持婚姻之重大事
    由，其判斷標準為婚姻是否已生破綻而無回復之希望。而婚
    姻是否已生破綻而無回復之希望，則應依客觀的標準，即難
    以維持婚姻之事實，是否已達於倘處於同一境況，任何人均
    將喪失維持婚姻意欲之程度而定。至於同條但書所規定「難
    以維持婚姻之重大事由應由夫妻之一方負責者，僅他方得請
    求離婚」，乃因如肯定有責配偶之離婚請求，無異承認恣意
    離婚，破壞婚姻秩序，且有背於道義，尤其違反自己清白（
    clean hands）之法理，有欠公允，同時亦與國民之法感情
    及倫理觀念不合，因而採消極破綻主義。然若夫妻雙方均為
    有責時，則應衡量比較雙方之有責程度，而許責任較輕之一
    方向應負主要責任之他方請求離婚，以符合公平（最高法院
    九十四年度臺上字第二０五九號判決意旨及九十五年度第五
    次民事庭會議決議參照）。本院審酌上情認為：兩造結婚後
    ，被告來台與原告同居生活，惟被告於九十五年一月六日無
    故離家出走，雖仍在台灣，惟未曾與原告聯絡，亦未返家與
    原告共同生活，是被告所為，顯已危及兩造婚姻關係之維繫
    ，雖兩造婚姻關係存在，然已名存實亡。綜合上述情形，依
    社會通常觀念觀之，應堪認係屬民法第一千零五十二條第二
    項前段所稱難以維持婚姻之重大事由，且此項重大事由，尚
    非可歸責原告。倘處於原告之同一境況，任何人均將喪失維
    持婚姻意欲。從而，本件原告據以主張依民法第一千零五十
    二條第二項之規定，訴請離婚，為有理由，應予准許。
五、訴訟費用負擔之依據：民事訴訟法第七十八條。
中    華    民    國  九十七    年  七  月    二十一  日
                  家事法庭  法  官    簡賢坤
以上為正本係照原本作成。
如對本判決上訴，須於判決送達後二十日內，向本院提出上訴狀
。
中    華    民    國  九十七    年  七  月    二十一  日
                            書記官    廖日晟


司法院資訊處製作；財團法人民間司法改革基金會備份。
